【裁判字號】    95,台上,781
【裁判日期】    950216
【裁判案由】    違反藥事法
【裁判全文】
最高法院刑事判決              九十五年度台上字第七八一號
    上  訴  人  台勢科技實業股份有限公司
    兼 代表 人  甲○○
                        號
    上  訴  人  台灣格格實業有限公司
                        樓
    兼 代表 人  丙○○（原名陳富雄）
    上  訴  人  佳妙國際股份有限公司
                        之1號.
    代  表  人  施春煌
    上  訴  人  乙○○
    上 列四 人
    共      同
    選任辯護人  王淑琍律師
上列上訴人等因違反藥事法案件，不服台灣高等法院中華民國九
十二年六月十一日第二審判決（九十二年度上訴字第一二○○號
，起訴案號：台灣台北地方法院檢察署八十八年度偵字第一七三
四○號），提起上訴，本院判決如下：
    主  文
原判決關於甲○○、丙○○、乙○○部分撤銷，發回台灣高等法
院。
其他上訴駁回。
    理  由
甲、撤銷部分：
本件原判決維持第一審關於上訴人甲○○、丙○○、乙○○部分
，分別論處丙○○、乙○○共同製造偽藥罪刑，及論處甲○○共
同明知為偽藥而販賣罪刑之判決，駁回各該上訴人等在第二審之
上訴，固非無見。
惟查：一、檢察官就被告之全部犯罪事實以實質上或裁判上一罪
起訴者，因各該部分事實間互有不可分關係，法院自應就全部事
實予以合一審判，如僅就其中一部分加以審認，而置其他部分於
不顧，即屬刑事訴訟法第三百七十九條第十二款所稱「已受請求
之事項未予判決」之違法；此與以可分數罪起訴，如有漏判，仍
可補判之情形，迥然有別。本件檢察官起訴書記載甲○○、丙○
○、乙○○三人，除乙○○、丙○○均犯藥事法第八十二條第一
項之製造偽藥及甲○○涉犯同法第八十三條第一項之販賣偽藥罪
嫌外，三人均另犯（修正前）公司法第十五條第三項、第一項之
經營登記範圍以外業務罪嫌，其間有方法結果之牽連關係等情，
各該上訴人等被訴上開犯罪，在審判上即為不可分割之單一訴訟
客體，應全部加以論究而以一判決終結之。上開上訴人等行為後
，公司法第十五條業於民國九十年十一月十二日修正公布，廢止
刑罰之規定，第一審判決就上開上訴人等被訴違反公司法部分，
並未敘明不於主文另行諭知免訴之理由，於法自有未合，原審未
予糾正，仍予維持，併難謂無已受請求之事項未予判決及理由不
備之違法。二、審理事實之法院，對於案內與待證事項有關之一
切證據，除認為不必要者外，均應詳為調查，然後基於調查所得
之心證以為判斷之基礎。故證據雖已調查，而尚有其他必要部分
並未調查，仍難遽為被告有利或不利之認定。原判決事實欄載稱
丙○○委託具犯意聯絡之佳妙國際股份有限公司（下稱佳妙國際
公司）廠長乙○○擅自製造摻有中藥材成分、具療效之「婦陰之
寶─宮闈棉條」偽藥，並於八十七年九月間，由台灣格格實業有
限公司（下稱台灣格格公司）及經銷商台勢科技實業股份有限公
司（下稱台勢科技公司）共同對外販賣予嬌林美容院，嗣於八十
八年一月二十日，經衛生機關發現台勢科技公司刊登之廣告，而
於同年四月十九日循線至嬌林美容院查獲，扣得「婦陰之寶─宮
闈棉條」二盒等情，乃認乙○○、丙○○所為，均犯藥事法第八
十二條第一項之製造偽藥罪，丙○○並與甲○○共犯藥事法第八
十三條第一項之販賣偽藥罪。然丙○○、乙○○、甲○○於原審
均否認扣案之「婦陰之寶─宮闈棉條」係其等所製造或販賣；雖
嬌林美容院經台北市政府衛生局於八十八年四月十九日在其營業
場所陳列櫃內扣得「婦陰之寶─宮闈棉條」二盒，卷內台北市政
府衛生局信義區衛生所藥物化粧品檢查現場紀錄之「製造廠」欄
，並記載「自香港進口（進口商：格格實業有限公司）」等語，
證人即該美容院負責人陳麗虹於第一審供稱：該藥品係伊向蔣怡
琴購得，蔣怡琴告稱其在台灣格格公司上班云云，證人蔣怡琴則
供稱：伊並無在台灣格格公司任職，及稱「我有說那個貨是台灣
格格的東西」、「（宮闈棉條）確實是我透過朋友從香港帶過來
的」、「我是說盒子在台灣製作的，裡面的東西是從香港帶過來
的。……我是向香港的貿易商購買的，前後只拿了二、三十盒給
我」云云（見本案第一七三四○號偵查卷第十頁，第一審卷(一)第
一○一至一○三頁），並未供述該盒內藥品係由台灣格格公司委
託佳妙國際公司所製造。究竟乙○○於何時、何地及如何以佳妙
國際公司受台灣格格公司負責人丙○○之委託，以製造該偽藥？
蔣怡琴確否在台灣格格公司任職及擔任何職？蔣怡琴出售上開藥
品予陳麗虹，如何認定即屬台灣格格公司與台勢科技公司共同對
外販賣予嬌林美容院之事實？又倘台灣格格公司與佳妙國際公司
確有製造該偽藥之情事，何以僅扣有該偽藥二盒？其等製造、販
賣之數量，除查扣之二盒外，係尚有若干？事實俱未臻週詳。原
審未進一步查明釐清，其遽為上述之認定，自嫌調查職責未盡及
理由欠備。以上或為上訴意旨所指摘，或為本院得依職權調查之
事項，應認原判決關於甲○○、丙○○、乙○○部分有撤銷發回
更審之原因。
乙、駁回部分：
按最重本刑為三年以下有期徒刑之罪之案件，經第二審判決者，
不得上訴於第三審法院，刑事訴訟法第三百七十六條第一款定有
明文。本件上訴人台勢科技公司、台灣格格公司、佳妙國際公司
違反藥事法案件，原審係以台勢科技公司之代表人甲○○因執行
業務犯藥事法第八十三條第一項之販賣偽藥罪，台灣格格公司之
代表人丙○○及佳妙國際公司之從業人員乙○○均因執行業務犯
藥事法第八十二條第一項之製造偽藥罪，依同法第八十七條之規
定，對上揭法人並科以各該條之罰金刑。查台勢科技公司、台灣
格格公司、佳妙國際公司，係犯藥事法第八十七條之罪，該罪係
專科罰金，依首開說明，既經第二審判決，自不得上訴於第三審
法院（本院八十九年三月二十八日、八十九年度第三次刑事庭會
議決議一參照），上訴人台勢科技公司、台灣格格公司、佳妙國
際公司竟對之提起上訴，顯為法所不許，其等之上訴應予駁回。
據上論結，應依刑事訴訟法第三百九十七條、第四百零一條、第
三百九十五條前段，判決如主文。
中    華    民    國  九十五  年    二    月   十六   日
                      最高法院刑事第七庭
                          審判長法官  呂  潮  澤
                                法官  吳  昆  仁
                                法官  孫  增  同
                                法官  趙  文  淵
                                法官  吳      燦
      本件正本證明與原本無異
                                      書  記  官
中    華    民    國  九十五  年    二    月  二十一  日
                                                      J


司法院資訊處製作；財團法人民間司法改革基金會備份。
